臺灣高雄地方法院刑事判決　　　　　　　 96年度易字第768號
公　訴　人　臺灣高雄地方法院檢察署檢察官
被　　　告　甲○○
上列被告因竊盜案件，經檢察官聲請簡易判決處刑（95年度偵字
第24952 號），本院認不宜以簡易判決處刑，改以通常程序判決
如下︰
    主  文
甲○○無罪。
    理  由
一、公訴意旨略以：被告甲○○意圖為自己不法之所有，基於竊
    盜之犯意，於民國95年9 月18日清晨3 時40分許，在高雄市
    前鎮區○○街之興仁國中旁，徒手竊取乙○○持有車牌號碼
    PUH ─517 號重型機車，價值新臺幣（下同）15,000元。嗣
    於同日清晨4 時20分許，在高雄市○○區○○路581 號前為
    警查獲，因認被告所為係犯刑法第320 條第1 項之竊盜罪嫌
    。
二、按犯罪事實應依證據認定之，無證據不得認定其犯罪事實；
    不能證明被告犯罪者，應諭知無罪之判決，刑事訴訟法第15
    4 條第2 項、第301 條第1 項定有明文。次按認定不利於被
    告之事實，須依積極證據，苟積極證據不足為不利於被告事
    實之認定時，即應為有利於被告之認定，更不必有何有利之
    證據；且被告否認犯罪所持之辯解縱屬不能成立，仍非有積
    極證據足以證明其犯罪行為，不能遽為有罪之認定。另刑法
    竊盜罪之成立，除須有竊取他人財物之行為外，尚以行為人
    有為自己或第三人不法所有意圖之主觀違法要件，始足當之
    ，如其目的僅在供自己使用收益，並無不法所有之意圖，即
    與竊盜罪之構成要件不符。（最高法院30年上字第816 號判
    例、75年台上字第8 號判決意旨參照）。
三、本件公訴人認被告涉犯竊盜罪嫌，無非係以證人即告訴人乙
    ○○證言、贓物認領保管單、現場查獲相片等件為證。訊據
    被告固坦承曾於上揭時、地，騎乘告訴人機車離去之事實，
    惟堅詞否認有何竊盜犯行，辯稱：伊當時欲至商店買酒，欠
    缺交通工具，詢問告訴人徵得其同意後，始將機車騎離現場
    等語。經查：
  (一)告訴人對被告竊取其機車之過程固到庭證稱：伊與被告係同
    一租屋處之室友，因為被告之前曾向伊借款2800元，伊向被
    告催討債務時，被告說要到高雄市興仁國中附近找人調解，
    兩人遂各自騎乘1 台機車前往，到小港醫院附近時，被告機
    車因為爆胎，遂由伊後載被告前往，抵達興仁國中後，被告
    無法找到人調解債務，遂在街上隨機找人看可否幫忙調解債
    務，因為該人並不認識被告，被告見狀隨向伊表示要購買啤
    酒，機車可否出借，在伊尚未回答之際，被告即將機車騎走
    ，而伊在原地等待10分鐘仍未看到被告返回，遂請人載伊回
    租屋處，惟在租屋處附近的便利商店，看到被告在和店員聊
    天，於是報警將其逮捕等語明確（見偵查卷第25、26頁、本
    院簡字卷第16頁）。惟就告訴人所述經過以觀，被告帶同告
    訴人前往上揭處所尋人調解債務，在遍尋不著該人，甚至臨
    時委請路人幫忙亦無效之情形下，始趁機騎乘告訴人機車離
    去，被告所為或有拖延還款之意，惟尚無法合理推論被告為
    何因此會對告訴人機車突生不法所有意圖。
  (二)況且被告本係與告訴人各騎乘1 台機車前往，係因被告機車
    臨時爆胎，始由告訴人搭載被告至目的地，可見被告並非無
    機車使用之人，是其有無竊取告訴人機車之必要，亦值懷疑
    。另被告騎乘告訴人機車離去前，既曾向告訴人表達欲借用
    機車之意，縱認告訴人當場並未表示同意，被告光明正大騎
    乘告訴人機車離去所為，與一般竊盜多係趁人不注意時秘密
    為之等情已不相符。再考量被告與告訴人兩人本即熟識，如
    其果有竊物之意，衡情亦不致當告訴人面前為之，徒增輕易
    遭人查獲之風險。以上所述，均屬被告是否涉犯竊盜犯行之
    合理懷疑。反由前述告訴人所陳推斷，本件尚無法排除被告
    係積欠告訴人債務，在始終無法解決債務問題，不知如何面
    對告訴人，欲躲避告訴人繼續追討債務，乃未經告訴人同意
    ，騎乘其機車欲逃離現場，而此亦可由被告騎車離去後，又
    返回其與告訴人之租屋處附近遭查獲，與一般真欲竊物者，
    不致在竊得財物後，仍至被害人居處附近出沒，致增遭查獲
    風險等情以資確認。是在罪疑唯輕之前題下，堪認本件被告
    僅係欲逃避債務，不願面對告訴人，始騎乘其機車離去，並
    未對該機車有何不法所有意圖，揆諸前揭說明，即與竊盜罪
    之構成要件不符，自難以該罪相繩予被告。
四、綜上所述，本案堪認公訴人認被告涉犯竊盜罪嫌，所憑證據
    ，未達通常一般人均不致有所懷疑，而得以確信其主觀確有
    不法所有意圖之程度。此外，本件復查無其他積極證據足認
    被告有何公訴人所指之犯行，揆諸首揭法條及判例意旨說明
    ，自不能證明被告犯罪，應為無罪之諭知，以昭審慎。
據上論斷，應依刑事訴訟法第452 條、第301 條第1 項前段，判
決如主文。
本案經檢察官丙○○到庭執行職務。
中　　華　　民　　國　　96　　年　　4 　　月　　13　　日
                  刑事第十二庭  審判長法　官  施柏宏
                                      法  官  林書慧
                                      法  官  黃宗揚
以上正本證明與原本無異。
如不服本判決，應於收受送達後10日內向本院提出上訴書狀。
中　　華　　民　　國　　96　　年　　4 　　月　　13　　日
　　　　　　　　　　　　　 　　       書記官  王壹理
